臺灣彰化地方法院刑事判決
109年度簡上字第108號
上  訴  人  
即  被  告  古必錦


上列上訴人即被告因違反毒品危害防制條例案件，不服本院於中
華民國109年7月8日所為109年度簡字第1139號第一審刑事簡易判
決（聲請簡易判決處刑案號：109年度毒偵字第362號），提起上
訴，本院管轄之第二審合議庭判決如下：
    主    文
原判決撤銷。
甲○○施用第二級毒品，累犯，免刑。
    犯罪事實
一、甲○○前於民國87年間，因施用毒品案件，經本院裁定送觀察
    、勒戒後，認無繼續施用毒品之傾向，於87年7月22日執行
    完畢釋放；又於88年間，因施用毒品案件，經本院裁定送觀
    察、勒戒後，認有繼續施用毒品之傾向，復經本院裁定令入
    戒治處所施以強制戒治，嗣因執行成效合格，經本院裁定停
    止戒治，所餘戒治期間付保護管束，於89年1月28日停止戒
    治釋放出所，並於89年7月27日保護管束期滿視為執行完畢
    ；再於89年10月間，因施用毒品案件，經本院裁定令入戒治
    處所施以強制戒治，後因法律修正於93年1月9日出所。嗣於
    上開觀察、勒戒及強制戒治執行完畢逾3年後，又基於施用
    第二級毒品甲基安非他命之犯意，於109年3月22日晚間9時
    許，在位於彰化縣○○鎮○○路0段000號住處，以將甲基安非他
    命置於玻璃球內燒烤，再吸食煙霧之方式，施用第二級毒品
    甲基安非他命1次。嗣於同年月23日下午5時45分許，為警因
    另案在南投縣南投市成功三路與自強一路口拘獲，經徵其同
    意採集尿液送驗，結果呈安非他命及甲基安非他命陽性反應
    。
二、案經彰化縣警察局芳苑分局報告臺灣彰化地方檢察署檢察官
    偵查起訴，嗣由本院裁定送觀察、勒戒。
    理    由
一、認定事實所憑之證據及理由：
　　上開犯罪事實，業據被告於警詢、偵查、原審及本院行準備
    程序時坦承不諱，且被告於109年3月24日經警依法採尿送驗
    ，結果呈現安非他命及甲基安非他命陽性反應，並有尿液採
    集同意書、彰化縣警察局芳苑分局委託檢驗尿液代號與真實
    姓名對照表、立人醫事檢驗所於109年4月6日所出具之濫用
    藥物尿液檢驗報告等證據（見毒偵卷第30、31、61頁）在卷
    可憑，足認被告之自白與事實相符，堪予採認。從而，本案
    事證明確，被告施用第二級毒品之犯行，洵堪認定，應依法
    論科。
二、論罪科刑：
　㈠核被告所為，係犯毒品危害防制條例第10條第2項之施用第二
    級毒品罪。被告持有第二級毒品之低度行為，應為其施用第
    二級毒品之高度行為所吸收，不另論罪。被告前因施用毒品
    案件，經本院以107年度簡字第1213號判決處有期徒刑4月確
    定，於107年11月26日易科罰金執行完畢，卷內臺灣高等法
    院被告前案紀錄表記載甚明，被告受有期徒刑之執行完畢後
    ，5年以內故意再犯本件有期徒刑以上之罪，為累犯。
　㈡本件被告行為後，毒品危害防制條例第20條第3項於109年1月
    15日修正公布，並新增第35條之1過渡規定，均自109年7月1
    5日施行。修正後毒品危害防制條例第20條規定：「（第1項
    未修正）犯第10條之罪者，檢察官應聲請法院裁定，或少年
    法院（地方法院少年法庭）應先裁定，令被告或少年入勒戒
    處所觀察、勒戒，其期間不得逾2月。（第2項未修正）觀察
    、勒戒後，檢察官或少年法院（地方法院少年法庭）依據勒
    戒處所之陳報，認受觀察、勒戒人無繼續施用毒品傾向者，
    應即釋放，並為不起訴之處分或不付審理之裁定；認受觀察
    、勒戒人有繼續施用毒品傾向者，檢察官應聲請法院裁定或
    由少年法院（地方法院少年法庭）裁定令入戒治處所強制戒
    治，其期間為6個月以上，至無繼續強制戒治之必要為止。
    但最長不得逾1年。（第3項修正為）依前項規定為觀察、勒
    戒或強制戒治執行完畢釋放後，3年後再犯第10條之罪者，
    適用前2項之規定。」修正後同條例第35之1條第2款規定：
    「本條例中華民國108年12月17日修正之條文施行前犯第10
    條之罪之案件，於修正施行後，依下列規定處理：…二、審
    判中之案件，由法院或少年法院（地方法院少年法庭）依修
    正後規定處理；依修正後規定應為不起訴處分或不付審理之
    裁定者，法院或少年法院（地方法院少年法庭）應為免刑之
    判決或不付審理之裁定。」該條文第2款前段所稱「審判中
    之案件，由法院或少年法院（地方法院少年法庭）依修正後
    規定處理」，旨在規範修正施行前已繫屬於法院之是類案件
    ，法院應按其訴訟程序進行程度，適用修正後相關規定為審
    認，並未明文應一律依職權裁定觀察、勒戒。則法院對於審
    判中之案件，視個案情形，分別裁定令入勒戒處所觀察、勒
    戒，或判決不受理，俾檢察官衡酌判斷如何經由多元化之處
    遇達成戒除毒癮目的，均屬「依修正後規定處理」之範疇；
    法院自得斟酌個案情形，就被告本次再犯第10條之罪，距最
    近1次觀察、勒戒或強制戒治執行完畢釋放後，已逾3年者，
    就依職權裁定令被告入勒戒處所觀察、勒戒，或依刑事訴訟
    法第303條第1款規定為不受理之判決，擇一適用（最高法院
    109年度台抗大字第1771號刑事裁定意旨參照）。又修正後
    毒品危害防制條例第35之1條第2款屬刑法第2條第1項之特別
    規定，應優先適用。
  ㈢被告本次再犯施用第二級毒品之罪，有如上揭犯罪事實欄所
    載，距其最近1次觀察、勒戒、強制戒治執行完畢釋放後，
    已逾3年，有臺灣高等法院被告前案紀錄表可憑。依據前揭
    說明及規定，被告經本院於109年9月21日以109年度簡上字
    第108號裁定令入勒戒處所施以觀察、勒戒，並經臺灣高等
    法院臺中分院以109年度抗字第791號裁定駁回被告抗告確定
    ，嗣於110年5月1日入所執行觀察、勒戒，後因認無繼續施
    用毒品之傾向，於110年6月7日執行完畢釋放等情，有上開
    各裁定及臺灣彰化地方檢察署110年7月20日彰檢秀決110院
    觀執緝5字第1109026785號函附法務部○○○○○○○○通知及被告
    之臺灣高等法院被告前案紀錄表等件在卷足稽。是依毒品危
    害防制條例第35條之1第2款之修正本旨，就被告本案施用毒
    品之行為，自應為免刑之判決。
三、原判決以被告施用第二級毒品之犯行事證明確而予以論罪科
    刑，固非無見。惟其未及適用修正後毒品危害防制條例相關
    規定予以審認處理，尚有未合。被告上訴意旨請求從輕量刑
    云云，雖無理由，然原判決既有上開可議之處，即屬無可維
    持，自應由本院將原判決撤銷，另諭知被告免刑之判決。
四、按被告於第二審經合法傳喚，無正當之理由不到庭者，得不
    待其陳述，逕行判決，刑事訴訟法第371條定有明文。對於
    簡易判決處刑不服而上訴者，得準用上開規定，此觀諸刑事
    訴訟法第455條之1第3項之規定自明。查本案被告業經合法
    傳喚，無正當理由不到庭，此有本院送達審理程序傳票之送
    達證書1紙在卷可稽(見本院卷第241頁)，爰依前開規定，本
    院不待其陳述，逕為判決。
據上論斷，應依刑事訴訟法第455條之1第1項、第3項、第369條
第1項前段、第364條、第371條、第299條第1項但書，毒品危害
防制條例第10條第2項、第35條之1第2款（修正後），刑法第47
條第1項，判決如主文。
本案經檢察官吳怡盈聲請以簡易判決處刑，上訴後，由檢察官林
士富到庭執行職務。
中　　華　　民　　國　　110 　年　　9 　　月　　2　　日
                  刑事第七庭  審判長法  官  簡璽容
                                    法  官  黃士瑋
                                    法  官  黃麗玲
以上正本證明與原本無異。
本件不得上訴。
中　　華　　民　　國　　110 　年　　9 　　月　　2 　　日
                                    書記官  黃當易